臺灣臺中地方法院民事裁定　　　　　　100年度監宣字第297號
聲　請　人　陳曉玫
相　對　人　施炎明
上列聲請人聲請監護宣告事件，本院裁定如下：
    主  文
宣告施炎明（國民身分證統一編號：Ｚ000000000號）
為受監護宣告之人。
選定陳曉玫為受監護宣告之人之監護人。
指定潘秀琴為會同開具財產清冊之人。
聲請費用由受監護宣告之人負擔。
    理  由
一、聲請意旨略以：聲請人為相對人施炎明（男、民國○○○年
    ○○月○日生、國民身分證統一編號：Ｚ00000000
    0號）之妻，相對人於一００年二月二十三日因車禍事件，
    致腦缺氧損傷合併四肢無力，吞嚥障礙及失語症，目前日常
    生活無法自理，需他人協助與照顧。相對人目前不能處理自
    己生活事務，不能為意思表示或受意思表示，或不能辨識其
    意思表示之效果，為此聲請對其為監護之宣告。並請選定聲
    請人為監護人，另請指定相對人之岳母潘秀琴為會同開具財
    產清冊之人等語。
二、按對於因精神障礙或其他心智缺陷，致不能為意思表示或受
    意思表示，或不能辨識其意思表示之效果者，法院得因本人
    、配偶、四親等內之親屬、最近一年有同居事實之其他親屬
    、檢察官、主管機關或社會福利機構之聲請，為監護之宣告
    。受監護宣告之人應置監護人。法院為監護之宣告時，應依
    職權就配偶、四親等內之親屬、最近一年有同居事實之其他
    親屬、主管機關、社會福利機構或其他適當之人選定一人或
    數人為監護人，並同時指定會同開具財產清冊之人。法院選
    定監護人時，應依受監護宣告之人之最佳利益，優先考量受
    監護宣告之人之意見，審酌一切情狀，並注意下列事項：(一)
    受監護宣告之人之身心狀態與生活及財產狀況。(二)受監護宣
    告之人與其配偶、子女或其他共同生活之人間之情感狀況。
    (三)監護人之職業、經歷、意見及其與受監護宣告之人之利害
    關係。(四)法人為監護人時，其事業之種類與內容，法人及其
    代表人與受監護宣告之人之利害關係，民法第十四條第一項
    、第一千一百十條、第一千一百十一條第一項、第一千一百
    十一條之一分別定有明文。
三、經查：
  (一)聲請人主張其為相對人之妻，相對人有上開事由須為監護宣
    告之事實，業據提出戶籍謄本、診斷證明書為證。是聲請人
    既為相對人之配偶，依法自得聲請對相對人為監護之宣告。
    又本院於鑑定人即行政院衛生署豐原醫院陳逸群醫師前訊問
    相對人姓名、年籍、住所、與聲請人之關係等問題，相對人
    無法說話。嗣經鑑定醫師再為進一步之診斷，其鑑定結果略
    以：相對人於一００年二月二十三日酒後發生車禍，經診斷
    為缺氧性腦病變伴有雙側偏癱及強直狀態、第三頸椎骨折。
    目前可自行呼吸，無法進食及吞嚥，且大小便失禁，可坐輪
    椅，雙側偏癱及強直狀態，身上放置有鼻胃管、氣切管、導
    尿管，每日呆僵及嗜睡兩種意識狀態交替出現，持續有意識
    障礙，導致無法與外界溝通，無法進行任何日常生活動作，
    無法進行經濟活動，無法進行任何社會關係，在此情況下，
    相對人之經濟活動如購物、日常金錢管理、存款帳簿管理、
    貴重物品管理、大金額的財產行為、無強行勸誘的應付能力
    ，均完全需他人協助。基於受鑑定人有精神上之障礙（缺氧
    性腦病變），致不能為意思表示或受意思表示，或不能辨識
    其意思表示之效果，可為監護宣告等語，此有行政院衛生署
    豐原醫院一００年十一月二日豐醫歷字第一００００一０五
    一八號函暨所附成年監護鑑定書附卷可按。本院審酌上開勘
    驗結果及醫師所為之鑑定意見，認相對人因精神障礙，致不
    能為意思表示或受意思表示，亦不能辨識其意思表示效果，
    故聲請人聲請對相對人為監護之宣告，為有理由，應予准許
    。
  (二)第查，相對人之父母均歿，聲請人陳曉玫（女、六十五年九
    月十二日生、國民身分證統一編號：Ｚ000000000
    號）為相對人之妻，及相對人之岳母潘秀琴、胞兄施炎松均
    推舉由聲請人擔任相對人之監護人，而聲請人亦同意擔任相
    對人之監護人等情，有戶籍謄本、繼承系統表、親屬團體會
    議推定監護人、會同開具財產清冊之人說明書及本院一百年
    十月二十六日訊問筆錄在卷可憑。茲本院參酌前揭各節，認
    由聲請人任監護人，最能符合受監護宣告之人之最佳利益，
    爰選定聲請人為相對人之監護人。
  (三)另關係人潘秀琴（女、四十七年十一月四日生、國民身分證
    統一編號：Ｚ000000000號）為相對人之岳母，聲
    請人及相對人之胞兄施炎松均推舉由關係人潘秀琴任會同開
    具財產清冊之人，且關係人潘秀琴同意任會同開具財產清冊
    之人等情，亦有戶籍謄本、繼承系統表、親屬團體會議推定
    監護人、會同開具財產清冊之人說明書、同意書及前開筆錄
    在卷可憑，爰指定關係人潘秀琴為會同開具財產清冊之人。
  (四)末按民法第一千一百十三條準用同法第一百零九十九條、第
    一千一百零九條之規定，監護開始時，監護人對於受監護人
    之財產，應依規定會同法院指定會同開具財產清冊之人，於
    二個月內開具財產清冊，並陳報法院；監護人於執行監護職
    務時，因故意或過失，致生損害於受監護人者，應負賠償之
    責。基上監護人陳曉玫於本裁定確定後，應會同如主文第三
    項所示之法院指定人潘秀琴，於二個月內開具財產清冊，並
    陳報法院，併此敘明。
四、依民事訴訟法第六百零八條第一項，裁定如主文。
中    華    民    國   100    年    11    月    10    日
                    家事法庭  法  官  王靜秋
以上為正本係照原本作成。
如不服本裁定關於選定監護人及指定會同開具財產清冊之人等部
分，應於送達後十日內向本院提出抗告狀，並繳納抗告費新臺幣
一千元；其餘關於宣告監護之部分，依民事訴訟法第六百零九條
第一項規定不得抗告。
中    華    民    國   100    年    11    月    10    日
                              書記官  蔡秀貞